最高法院民事裁定　　　　　　　九十六年度台抗字第七三○號
抗　告　人　林昇營造有限公司
　　　　　　　　　　號1樓
法定代理人　丙○○
訴訟代理人　劉秋絹律師
上列抗告人因與相對人台北縣土城市公所等間請求侵權行為損害
賠償事件，對於中華民國九十六年五月二十二日台灣高等法院裁
定（九十四年度重訴字第一六號），提起抗告，本院裁定如下：
    主  文
抗告駁回。
抗告訴訟費用由抗告人負擔。
　　理　由
本件抗告人主張：伊向相對人皇喬營造有限公司（以下稱皇喬公
司）借用牌照參與投標，承作相對人台北縣土城市公所（以下稱
土城市公所）發包之「石門路後段拓寬工程」（下稱系爭工程）
，約定支付總工程款之百分之三．五及發票費用做為借牌費。伊
公司負責人丙○○因故滯留國外，將公司業務委由訴外人陳文正
處理。原審共同被告涂志明為土城市公所工務課技正，與原審共
同被告即土城市公所代表會副主席王科培共同基於藉勢勒索工程
款之犯意聯絡，乘陳文正於民國八十六年六、七月間申請第三期
工程估驗款時，藉故退回，迨八十七年十月間陳文正完成工程報
請驗收，王科培於驗收當日先行帶領四、五名不詳姓名之不知情
男子至工地佯稱會勘；涂志明則未依土城市代表會決議，以正式
公文通知土城市代會會同驗收，逕行通知土城市公所工務課驗收
通過，並簽報同意核撥工程款新台幣（下同）二千九百三十五萬
一千八百二十六元。王科培知悉後，即經由相對人甲○○向陳文
正表示係其向土城市公所施壓，始得順利通過驗收，要脅陳文正
拿出一千五百萬元作為報酬，為陳文正所拒。同年十一月間，王
科培得知工程款支票已由陳文正轉存於玉山商業銀行（下稱玉山
銀行）板橋分行皇喬公司帳戶內，乃要求甲○○以皇喬公司負責
人名義偕同至玉山銀行板橋分行領取該筆工程款。甲○○答應偕
同領取，而於八十七年十一月三十日夥同其弟即相對人乙○○至
玉山銀行開戶，將工程款轉入乙○○帳戶內。伊公司法定代理人
丙○○因恐王科培藉市民代表職權從中阻撓，透過原審共同被告
華金福出面調解，華金福表示可委由原審共同被告沈金海從中斡
旋，沈金海又請原審共同被告王源龍幫忙。八十七年十二月二日
下午，王科培偕同甲○○、乙○○、王源龍、華金福、沈金海等
人至玉山銀行板橋分行旁之咖啡廳談判，要求領取乙○○帳戶中
之款項，陳文正亦在華金福通知下到場，乙○○乃至玉山銀行板
橋分行領款，因銀行現金不足，僅有一千萬元，乙○○乃依王科
培等人指示，提領現金一千萬元，其餘款項則分別開立面額一百
萬元之支票十九張及三十五萬元之支票一張。王科培當場取走現
金一千萬元後先行離去。其餘諸人回伊公司辦公室協商，而由王
源龍、華金福做主朋分，由王源龍取得五百萬元、沈金海取得四
百萬元、甲○○取得四百萬元，陳文正僅取回六張一百萬元及一
張三十五萬元支票，皇喬公司、甲○○、乙○○與王科培、王源
龍、涂志明、華金福、沈金海應依侵權行為法律關係負連帶賠償
責任，甲○○為皇喬公司之負責人，乙○○為皇喬公司之受僱人
，皇喬公司應依民法第一百八十八條及第二十八條分別與甲○○
、乙○○負連帶責任。另土城市公所為涂志明之僱用人，應依民
法第一百八十八條規定，與涂志明負連帶賠償責任等情，爰於原
審提起刑事附帶民事訴訟，求為判決相對人土城市公所、皇喬公
司、甲○○、乙○○與原審共同被告涂志明、王科培、華金福、
沈金海、王源龍（後五人下稱涂志明等五人）應連帶給付伊二千
二百萬元及自九十一年五月二十三日起至清償日止按年息百分之
五計付利息之判決（抗告人對於涂志明等五人請求部分，原法院
另以判決駁回抗告人之訴，未據抗告人聲明不服）。
原裁定以：查涂志明為土城市公所工務課委任第五職等之技士，
有其在職證明書在卷可稽，涂志明既為土城市公所所任用定有官
等之公務員，其與土城市公所間自非私法之僱傭關係，並非依民
法規定負賠償責任之人，抗告人依民法第一百八十八條第一項規
定，請求土城市公所負連帶賠償責任，於法即有未合。又查，本
件檢察官係以甲○○、乙○○涉犯違反商業會計法第七十一條第
一項第一款之罪，提起公訴，台灣板橋地方法院（下稱板橋地院
）九十年度訴字第四四一號判決亦係以甲○○借牌予抗告人之丙
○○，並開具皇喬公司之發票，交由丙○○向土城市公所申請工
程款，與丙○○共同連續犯商業會計法第七十一條第一項第一款
之商業負責人明知為不實之事項，而填製會計憑證罪，判處有期
徒刑六月，如易科罰金以三百元折算一日，並經原法院九十一年
度上訴字第二一七九號判決駁回甲○○之上訴確定。乙○○部分
則經前開板橋地院九十年度訴字第四四一號判決無罪確定，甲○
○、乙○○均非上開刑事訴訟程序中被訴藉勢勒索之被告。且上
開刑事訴訟程序亦未認定其等為藉勢勒索財物之共同侵權行為人
，而非屬刑事訴訟法第四百八十七條第一項得對之提起刑事附帶
民事訴訟之人，依此，皇喬公司亦非因藉勢勒索罪而依民法負賠
償責任之人，抗告人對之提起刑事附帶民事訴訟，其訴為不合法
等詞，爰以裁定駁回抗告人對相對人土城市公所、皇喬公司、甲
○○、乙○○之訴。經核於法並無不合，抗告論旨，指摘原裁定
不當，求予廢棄，非有理由。
據上論結，本件抗告為無理由。依民事訴訟法第四百九十五條之
一第一項、第四百四十九條第一項、第九十五條、第七十八條，
裁定如主文。
中　　華　　民　　國　九十六　年　　十　　月　 十二 　日
                      最高法院民事第三庭
                          審判長法官  吳　正　一
                                法官  劉　福　聲
                                法官  黃　義　豐
                                法官  阮　富　枝
                                法官  蘇　清　恭
      本件正本證明與原本無異
                                      書  記  官
中　　華　　民　　國　九十六　年　　十　　月　二十二　日
                                                Ａ
